【裁判字號】    95,交抗,379
【裁判日期】    950620
【裁判案由】    聲明異議
【裁判全文】
臺灣高等法院臺中分院刑事裁定         95年度交抗字第379號
抗  告  人
即受處分人  甲○○
上列抗告人因聲明異議案件，不服臺灣苗栗地方法院中華民國95
年5月2日裁定 （95年度交聲字第116號）提起抗告，本院裁定如
下：
    主  文
原裁定撤銷，發回臺灣苗栗地方法院。
    理  由
一、按處理違反道路交通管理事件，有關文書送達之程序，依行
    政程序法之規定，違反道路交通管理事件統一裁罰基準及處
    理細則第5條定有明文。又送達，於應受送達人之住居所、
    事務所或營業所為之。但在行政機關辦公處所或他處會晤應
    受送達人時，得於會晤處所為之。對於機關、法人、非法人
    之團體之代表人或管理人為送達者，應向其機關所在地、事
    務所或營業所行之。但必要時亦得於會晤之處所或其住居所
    行之。應受送達人有就業處所者，亦得向該處所為送達，亦
    為行政程序法第72條所明定。
二、原裁定以抗告人即受處分人（下稱受處分人）甲○○於民國
    （下同）94年7月30日8時38分，駕駛車牌號碼4965-FJ號之
    自用一般小客車，在臺北市○○○道○段往下山方向處（學
    校前），因限速每小時40公里，經測速時速54公里，超速14
    公里，未滿20公里之違規，經原舉發機關逕行舉發以北市警
    交大字第AC120597號違反道路交通管理事件通知單舉發，嗣
    受處分人未於應到案日期前依法繳納罰鍰，經原處分機關交
    通部公路總局新竹區監理所於95年2月24日以竹監苗字第裁
    54-AC120597號裁決書裁處受處分人罰鍰新台幣（下同）2，
    400元之事實，有舉發違反道路交通管理事件通知單、臺北
    市政府警察局交通警察大隊95年3月21日北市警交大執字第
    09531127000號函附大宗掛號單、送達證書、照片，及交通
    部公路總局新竹區○○○○○道路交通管理事件裁決書等在
    卷可按，堪認受處分人確實有上開違規行為。至受處分人聲
    明異議雖抗辯稱：本案裁決書違規地點使用代瑪AA212，伊
    不知道違規地點，且無照片之拍攝，復未收到舉發通知單，
    伊根本無法知道何時違規，遑論依期限到案繳納罰緩云云。
    惟查本件經原舉發機關臺北市政府警察局交通警察大隊函覆
    稱：「本件舉發單含採證照片經掛號郵寄，因逾期退回，並
    辦理寄存送達」等情，以及參照送達證書記載送達地址為「
    苗栗市○○路123號」、寄存於中苗郵局，並作送達通知書2
    份，1份黏貼於應送達處門首，另1份置於應送達處所信箱或
    適當位置。本院並依職權查詢受處分人之戶籍地址，受處分
    人當時之戶籍地設址在「苗栗市○○路123號」，於94年8月
    30日遷移至「臺北縣永和市」，此有受處分人之個人基本資
    料查詢結果、遷徙紀錄資料查詢表4紙為證，因此上開舉發
    機關之寄存送達，符合行政程序法第74條之規定，足以認定
    本件送達係合法。因此有關受處分人辯稱未收到違規之舉發
    單、照片等情，應可歸責於受處分人，尚難作為不罰之理由
    。本件送達既係合法，復有舉發單、照片為證，受處分人駕
    駛汽車行駛上開路段，而有超速之違規事實，事證明確，應
    依道路交通管理處罰條例第40條第1項、第63條第1項第1款
    、違反道路交通管理事件統一裁罰基準表逾越應到案期限30
    日以上，繳納罰鍰或逕行裁決者之規定裁罰，是原處分機關
    據以援引上開規定，對受處分人裁處罰鍰2,400元，參照上
    開第63條第1項第1款之規定，應記違規點數1點，然裁決書
    漏未記載，是受處分人聲明異議雖無理由，但原處分既有上
    開可議之處，自應予以撤銷，並依道路交通管理處罰條例第
    40條第1項、第63條第1項第1款，違反道路交通管理事件統
    一裁罰基準表，自為裁定裁罰受處分人罰鍰2,400元，並記
    違規點數1點云云，固非無見。
三、惟查送達，於應受送達人之住居所、事務所或營業所為之，
    行政程序法第72條第1項前段定有明文。查本件受處分人雖
    於93年9月8日將戶籍遷入苗栗市○○路123號，但已於94年8
    月30日遷移至台北縣永和市○○○路○段87之3號15樓，有受
    處分人之戶口名簿影本及遷徙紀錄資料查詢結果、個人基本
    資料查詢結果等各一份在卷可稽。惟舉發機關臺北市政府警
    察局交通警察大隊於94年9月14日以第266878號雙掛號郵件
    檢附送達證書交郵局辦理寄存送達程序時，猶以舊址即苗栗
    市○○路123號為送達處所，並寄存於中苗郵局，亦有中華
    民國郵政大宗掛號函件執據及臺北市政府警察局交通警察大
    隊送達證書等各一份足按（見原審卷第12頁至第13頁），是
    該寄存送達之處所並非受處分人之住居所，顯非合法。該寄
    存送達既非合法，則原處分機關逕行依違反道路交通管理事
    件統一裁罰基準表逾越應到案期限30日以上，繳納罰鍰或逕
    行裁決者之規定，裁處受處分人最高罰鍰2,400元，即有不
    當。原裁定疏未注意及此，就此部分予以維持，容有可議。
    受處分人抗告意旨執此指摘原裁定不當，非無理由，應由本
    院將原裁定予以撤銷。茲為調查之翔實及維護當事人審級之
    利益，爰將本件發回原審法院更為適法之裁定。
四、據上論結，應依道路交通案件處理辦法第26條、刑事訴訟法
    第413條前段，裁定如主文。
中    華    民    國    95    年    6    月     20    日
            刑事第八庭  審判長法  官  羅  得  村
                              法  官  陳  宏  卿
                              法  官  劉  榮  服
上列正本證明與原本無異。
不得再抗告。
                              書記官  周  巧  屏
中    華    民    國    95    年    6    月    22     日
                                                      Ａ


司法院資訊處製作；財團法人民間司法改革基金會備份。
